【裁判字號】    99,抗,305
【裁判日期】    990416
【裁判案由】    聲請具保停止羈押
【裁判全文】
臺灣高等法院臺中分院刑事裁定           99年度抗字第305號
抗  告  人
即  被  告  甲○○
抗  告  人
即聲請人    方鴻枝律師
上抗告人等因被告犯強盜等案件，不服臺灣南投地方法院中華民
國99年3月10日聲請具保停止羈押之裁定（99年度聲字第20號）
，提起抗告，本院裁定如下：
    主  文
抗告駁回。
    理  由
一、抗告意旨略以：依案內王俊宏之供述係「我在犯案時，甲○
    ○都在旁邊等我，他應該是坐在機車上等我」（見原審民國
    98 年12月8日準備程序筆錄），及各被害人霍幼芬、陳汝瑱
    、陳李墜、阮娟、陳素惠、吳采橘、洪慈珮在原審之供述，
    僅係稱王俊宏行搶時，甲○○係在機車上並未參與行搶，且
    王俊宏事先並未與甲○○有任何協議共同行搶之意，殊不能
    以其在機車上而認犯罪嫌疑重大。又監所被告人犯羈押係男
    女各別分開，如何畏罪串證，又被告並非無固定居住所，且
    無任何事證以證明有逃亡之虞，原裁定駁回被告聲請具保停
    止羈押之裁定，尚與刑事訴訟法第101條之1第1項犯罪嫌疑
    重大之要件有間，爰提起抗告請求撤銷原裁定云云。
二、按羈押被告之目的，其本質在於確保訴訟程序得以順利進行
    、或為確保證據之存在與真實、或為確保嗣後刑罰之執行，
    而對被告所實施剝奪其人身自由之強制處分，而被告有無羈
    押之必要，法院僅須審查被告犯罪嫌疑是否重大、有無羈押
    原因、以及有無賴羈押以保全偵審或執行之必要，由法院就
    具體個案情節予以斟酌決定，如就客觀情事觀察，法院許可
    羈押之裁定或延長羈押之裁定，在目的與手段間之衡量並無
    明顯違反比例原則情形，即無違法或不當可言。又被告經法
    官訊問後，認為犯罪嫌疑重大，而有「所犯為死刑、無期徒
    刑或最輕本刑為5年以上有期徒刑之罪者」之情形，非予羈
    押，顯難進行追訴、審判或執行者，得羈押之，刑事訴訟法
    第101條第1項第3款定有明文。又刑事被告經法官訊問後，
    認為犯罪嫌疑重大，有事實足認有反覆實施刑事訴訟法第10
    1條之1第1項所列各款犯罪之同一犯罪之虞，而有羈押之必
    要者，得羈押之，為刑事訴訟法第101條之1第1項所明定，
    揆諸該條立法理由係為保護社會大眾，不受被告反覆實施同
    一犯罪所害，以維護社會秩序，保障社會安全，而為預防性
    之羈押規定。是以法院審查聲請羈押被告時，即應審查(一)被
    告犯罪嫌疑是否重大；(二)被告是否有刑事訴訟法第101條第1
    項、第101條之1第1項各款情事；(三)以刑事訴訟法第101條第
    1項各款原因羈押時，有無羈押必要性，暨以同法第101條之
    1 第1項各款原因聲請羈押時，被告是否有事實足認為有反
    覆實施同一犯罪之虞，而有羈押之必要等3要件，並依卷內
    具體客觀事證予以斟酌後，決定是否有羈押之「正當原因」
    及「必要性」。又被告有無羈押之必要，法院自得按照訴訟
    進行程度，就具體個案情節予以斟酌決定，此有最高法院29
    年度抗字第57號判例可資遵循。而所謂「犯罪嫌疑重大」，
    係指有具體事由，足以令人相信被告很有可能涉嫌其被控訴
    之犯罪已足，並以自由證明為之，此與認定犯罪事實所憑證
    據，須達無合理懷疑程度者迥異，合先敘明。
三、本院查，抗告人即被告甲○○所涉加重強盜等犯行，業經共
    犯王俊宏供述綦詳，並有證人即被害人之證述可佐，且被告
    於原審訊問時亦坦承目睹王俊宏搶奪及強盜過程，並在機車
    上等待王俊宏等情，其於原審準備程序時雖改稱並未目睹王
    俊宏搶奪及強盜之犯行，惟若被告無與共犯王俊宏共同強盜
    之意圖，何需於王俊宏多次下手強盜或搶奪時在旁以機車接
    應？又何需將王俊宏所搶得之金戒指放置於其口袋內？顯見
    被告有與王俊宏共同強盜及搶奪等犯行，是本院審閱全部卷
    證，認被告涉犯刑法第325條第1項、第326條第1項、第330
    條第1項等罪犯罪嫌疑重大，且所犯刑法第330條第1項之加
    重強盜罪為最輕本刑為7年以上有期徒刑之重罪，其伴隨可
    能逃亡之因素亦隨之提高，而有羈押之必要性，故依刑事訴
    訟法第101條第1項第3款之羈押原因仍然存在。且被告與王
    俊宏於數日內犯下多次機車搶奪案件，所犯刑法第325條、
    第326條之罪有反覆實施同一犯罪之虞，刑事訴訟法第101
    條之1第1項第6款之羈押原因亦仍存在。再觀諸被告就犯罪
    情節前後供述反覆、避重就輕，有畏罪串證之嫌，為確保將
    來審判程序之順利進行，本院審酌比例原則及必要性原則，
    認有繼續執行羈押之必要，且該羈押之必要性尚無從以具保
    或限制住居等手段替代。是以原審經訊問被告及實體審理相
    關事證後，認被告具刑事訴訟法第101條第1項第3款、第101
    條之1第1項第6款規定之羈押原因，有羈押之必要，於98年1
    1月18日予以羈押，自99年2月18日延長羈押2月，並駁回抗
    告人具保停止羈押之聲請，認事用法，核無不當。抗告意旨
    仍執陳詞指摘原審裁定不當，並無理由，應予駁回。
四、據上論斷，應依刑事訴訟法第412條，裁定如主文。
中    華    民    國    99    年    4    月    16     日
            刑事第九庭  審判長法  官  江  德  千
                              法  官  莊  深  淵
                              法  官  賴  妙  雲
以上正本證明與原本無異。
不得再抗告。
                              書記官  蘇  昭  文
中    華    民    國    99    年    4    月    16     日

司法院資訊處製作；財團法人民間司法改革基金會備份。
